【裁判字號】    99,交聲,1812
【裁判日期】    990531
【裁判案由】    聲明異議
【裁判全文】
臺灣臺中地方法院交通事件裁定        99年度交聲字第1812號
原處分機關  交通部公路總局臺中區監理所
異  議  人
即受處分人  甲○○
上列受處分人因違反道路交通管理處罰條例案件，對於交通部公
路總局臺中區監理所民國九十九年三月二十九日所為之處分（原
處分案號：中監違字第六０—Ｇ０Ｈ０三一一八０號），聲明異
議，本院裁定如下：
    主  文
異議駁回。
    理  由
一、按汽車駕駛人，行車速度超過規定之最高時速，或低於規定
    之最低時速，除有第四十三條第一項第二款情形外，處新臺
    幣（下同）一千二百元以上二千四百元以下罰鍰；汽車駕駛
    人違反第四十條規定者，並記違規點數一點，道路交通管理
    處罰條例第四十條、第六十三條第一項第一款分別定有明文
    。次按汽車駕駛人之行為有經以科學儀器取得證據資料證明
    其行為違規之情形，當場不能或不宜攔截製單舉發者，得對
    汽車所有人逕行舉發處罰；第一項逕行舉發，應記明車輛牌
    照號碼、車型等可資辨明之資料，以汽車所有人為被通知人
    製單舉發，道路交通管理處罰條例第七條之二第一項第七款
    、第四項亦有明定。又按對於汽車駕駛人有行車速度超過規
    定之最高速限或低於規定之最低速限違規行為予以逕行舉發
    ，採用固定或非固定式科學儀器取得證據資料證明者，於一
    般道路須至少於一百公尺前，於高速公路、快速公路須至少
    於三百公尺前，明顯標示之，道路交通管理處罰條例第七條
    之二第二項第九款、第三項著有明文。衡其立法用意，不外
    表明科處違規人行政裁罰之終極目的，乃在敦促駕駛人依行
    車速限駕駛，是以科學儀器採證，應由主管機關在明顯處告
    示，用以提醒駕駛人依道路限速行駛，以期在駕駛人避免受
    罰之心理下，達到依行車速限駕駛進而維護行車安全之最大
    效益，尚非謂如有違反，駕駛人超速行駛之違規行為即應不
    罰，其理至明。基上，駕駛人於一般道路、高速或快速道路
    依照規定速限行駛之義務，本不因警察機關是否在裝設測速
    儀器前方道路之明顯處豎立明顯標示而有差異，駕駛人亦不
    能僅因其在通過裝有測速儀器之路段前，並未察覺任何明顯
    之告示牌或警告標誌，即可遽謂其得免於受罰（臺灣高等法
    院臺中分院九十六年度交抗字第九一四號、同院九十七年度
    交抗字第一二四八號、本院九十九年度交聲字第五七七號刑
    事裁定意旨參照）。
二、原處分機關交通部公路總局臺中區監理所略以：異議人即受
    處分人（下稱異議人）甲○○於民國九十九年一月二十二日
    十一時三十分許，駕駛車牌號碼Ｃ六—九二二三號自用小客
    車，行經臺中市○○○路○段十七巷口處，因有「限速五十
    公里，經檢定合格儀器測照，時速六十七公里，超速十七公
    里（未滿二十公里）」之違規事由，經臺中市警察局交通警
    察隊依違反道路交通管理處罰條例第四十條之規定逕行舉發
    ，嗣經審認結果，仍認異議人有前開違規事實，乃於九十九
    年三月二十九日以中監違字第六０—Ｇ０Ｈ０三一一八０號
    裁決書裁處異議人罰鍰一千六百元，並依第六十三條規定記
    違規點數一點，逾期則依裁決書主文規定裁處等語。
三、聲明異議意旨略以：本事件被拍照處臺中市○○路○段十七
    巷口，其「超速行駛，照相開罰」之標示雖距離照相儀器一
    百公尺，然該標示牌設置處是在交通繁忙之十字路口，位於
    紅綠燈號誌旁五公尺處，明顯故意陷害駕駛人，以達搶錢目
    的，對交通安全毫無幫助；又無論從臺中市○○路或臺中縣
    精武路往旱溪路二段之十字路口，駕駛人在注意前後來車之
    際，向左向右轉，待車子轉正後，根本看不到「超速行駛，
    照相開罰」之標示，尤其是從臺中市○○路往旱溪路二段十
    字路口向右轉，更完全看不到標示牌，交通單位為何不將「
    標示」設置於十字口往前五十公尺處，讓駕駛人在經十字路
    口時能夠清楚地看到「標示」，以達交通安全目的，也避免
    民怨？故政府在取締交通違規之際，當以勸導民眾遵守交通
    規則，而非到處設下不必要之爭議陷阱以達罰鍰目的，爰聲
    明異議云云。
四、經查：
(一)異議人甲○○駕駛車牌號碼Ｃ六—九二二三號自用小客車，
    於九十九年一月二十二日十一時三十分許，行經臺中市○○
    ○路○段十七巷口處，經檢定合格儀器測照時速達六十七公
    里，超速十七公里，確係超速違規行駛，由臺中市警察局交
    通警察隊依違反道路交通管理處罰條例第四十條規定逕行舉
    發，異議人於期限內到案申訴仍有不服，原處分機關爰依道
    路交通管理處罰條例第四十條之規定逕行裁罰一千六百元，
    並依同條例第六十三條第一項第一款規定記違規點數一點乙
    節，有上開臺中市警察局中市警交字第Ｇ０Ｈ０三一一八０
    號舉發違反道路交通管理事件通知單、交通部公路總局臺中
    區○○○○○道路交通管理事件裁決書各一件在卷可按。異
    議人就該限速標誌及警告標示牌確係設置在雷達測速科學儀
    器前一百公尺前，以及其於上揭時、地經測速儀器採證後逕
    行舉發之超速違規行為等情均不爭執，僅質疑測速照相告示
    牌置放地點不當，不易讓駕駛人有所知悉，無寧係陷害駕駛
    人，有違交通安全目的云云。
(二)異議人雖以前揭情詞置辯，惟本案違規地點之速限為五十公
    里，乃道路主管機關為求兼顧行車順暢及廣大用路人安全維
    護目的，就當地路況以及鄰近建築設施之功能與道路使用所
    為之專業、通盤考量，又雷達測速儀之設置目的，乃在敦促
    駕駛人依行車速限駕駛，以期達成行車安全之最大效益，是
    以，相關道路交通安全法規既係基於社會大眾用路之安全，
    及避免發生事故等目的而訂定，屬社會大眾用路權之基本依
    據，駕駛人於行駛時本即具有遵守相關規定以保障自身及他
    人行之安全之義務。前揭警示牌之設置，其作用在於提醒駕
    駛人注意行車速限，倘執法單位確實已採取相當之提醒措施
    ，使駕駛人得注意前方有測速科學儀器，並適時將速度維持
    於法定速限內者，即應認已符合法定程序。縱道路主管機關
    所設置警示牌之位置未盡完善，然衡酌前揭說明，亦不得僅
    因異議人率認警示牌不明顯云云，即可遽為免罰依據，異議
    人執此理由聲明異議，自非有據。
五、綜上所述，異議人既有於前揭時、地，駕駛超速之違規行為
    ，原處分機關依道路交通管理處罰條例第四十條、第六十三
    條第一項第一款及違反道路交通管理事件統一裁罰基準表之
    規定，裁處異議人罰鍰一千六百元，並記違規點數一點，核
    無違誤，本件聲明異議為無理由，應予駁回。
六、據上論斷，應依道路交通管理處罰條例第八十七條第二項、
    道路交通案件處理辦法第十九條，裁定如主文。
中    華    民    國    99    年    5     月    31    日
                  交通法庭      法  官  周莉菁
以上正本證明與原本無異。
如不服本裁定，應於裁定送達後五日內，向本院提出抗告狀（須
附繕本）。
                                書記官  吳彩華
中    華    民    國    99    年    5     月    31    日

司法院資訊處製作；財團法人民間司法改革基金會備份。
